臺灣新北地方法院行政訴訟判決
                                   110年度交字第846號
原      告  陳慧吟  
被      告  新北市政府交通事件裁決處
                      設新北市○○區○○路○段000號2樓
代  表  人  李忠台    住同上
訴訟代理人  黃曉妍    律師
                      住○○市○○區○○○路0段0號5樓之1
上列當事人間因交通裁決事件，原告不服被告中華民國110年11
月12日新北裁催字第48-CP0000000號違反道路交通管理事件裁決
，提起行政訴訟，本院判決如下：
    主  文
一、原告之訴駁回。
二、訴訟費用新臺幣參佰元由原告負擔。
    事實及理由
壹、程序方面：本件係因原告不服被告所為道路交通管理處罰條
    例第 8條的裁決而提起撤銷訴訟，依行政訴訟法第237條之1
    ，應適用交通裁決事件訴訟程序。而本件因卷證資料已經明
    確，爰依同法第237條之7規定不經言詞辯論，直接裁判。
貳、實體方面：
一、爭訟事實概要：緣原告駕駛名下車牌號碼000-0000號自用小
    客車（下稱系爭汽車），於民國（下同）110年9月16日8時2
    9分，於板橋區板城路與湳仔二橋交叉口有「駕車行駛人行
    道或騎樓」之違規行為，經民眾檢具違規資料向新北市政府
    警察局板橋分局（下稱原舉發單位）檢舉，經原舉發單位審
    視後認定違規屬實，爰於110年9月29日填製新北市警交大字
    第CP0000000號舉發違反道路交通管理事件通知單予以舉發
    ，記載應到案日期為110年11月13日前，並移送被告處理，
    原告於110年10月4日、20日提出申訴，被告函請舉發機關查
    明原告陳述情節及違規當時情形後，仍認違規事實明確，乃
    依道路交通管理處罰條例第45條第 1項第 6款及違反道路交
    通管理事件統一裁罰基準表等規定，於110年11月12日以新
    北裁催字第48-CP0000000號違反道路交通管理事件裁決書（
    下稱原處分）裁處原告罰鍰新臺幣（下同）600元，並記違
    規點數一點。原告不服原處分，於是提起本件行政撤銷交通
    裁決訴訟。
二、原告起訴主張及聲明：
㈠、原告主張要旨：
⑴、原告車輛是行駛板城路旁的「非人行道路面」轉進「汽車斜
    坡道」 (甲證2)後，進入板城路，故原告車輛自始至終皆無
    「行駛人行道」的情事發生。
⑵、從「舉發違反道路交通管理事件通知單」 (甲證3 ) 中所附
    的照片，亦可清楚辨識原告車輛是行駛在板城路旁的「非人
    行道路面」，而不是「人行道」。
⑶、板城路旁的「人行道路面」、「汽車斜坡道」、「非人行道
    路面」三者路面明顯不同，且「汽車斜坡道」是以平緩斜坡
    方式連接道路，提供汽車進出，故路面高度亦明顯不同。
㈡、聲明：⑴原處分撤銷。⑵訴訟費用由被告負擔。
三、被告答辯及聲明：
㈠、答辯要旨：
⑴、查新北市政府工務局、板橋區公所回復函(被證9、被證10)，
    系爭違規地點之高壓水泥磚鋪人行道、瀝青路面及排水側溝
    等道路附屬設施，均屬板橋區公所之養護範圍(被證9)，同
    時參酌新北市政府工務局回復函(被證10)，確認「板城路與
    湳仔二橋交叉口」範圍並未領有使用執照，據此，可認原告
    所指稱其駕駛行經之「汽車斜坡道」，仍屬人行道之一部，
    應無疑義。
⑵、自原舉發單位提供之行車紀錄器影片及影片截圖(被證11、附
    件一「Z0000000000000000000-0.mov」00:00:33~00:00:48)
    ，可見原告將系爭汽車自水泥磚鋪人行道上駛出經過汽車斜
    坡，最後進入交叉路口停等號誌，其中原告啟動汽車時所處
    路面為板橋區公所涵養之道路並供公眾通行，屬人行道無誤
    ，爾後行經汽車斜坡道，該斜坡範圍亦未經合格申請，仍屬
    人行道之一部，故綜上揭事證，原告於開始駕駛直至駛入交
    叉路口之過程，均行駛於人行道上，確實有「駕車行駛人行
    道」之行為，符處罰條例第45條第1項第6款違規態樣，被告
    據此作成處分，洵屬合法，處分應予維持。
⑶、再者，原告既為合法考領汽車駕駛執照之人，有汽車車籍查
    詢資料及駕駛人基本資料（被證12）為憑，且原告為具有正
    常智識程度之成年人，其對上述規定應知之甚詳，並應確實
    遵守。是原告前揭所述，無非單方所執之詞，委無足取。
⑷、綜上所述，本處依法裁處，應無違誤。原告之訴為無理由，
    陳請判決如答辯聲明所載，以維法紀。
㈡、聲明：⑴原告之訴駁回。⑵訴訟費用由原告負擔。
四、爭點：
㈠、原告駕駛系爭汽車，於上開時、地進入板城路，是否為「非
    人行道路面」轉進「汽車斜坡道」，而非「行駛人行道」違
    規行為?
㈡、上開「汽車斜坡道」是否為人行道部分？被告裁處是否適法
    有據?
五、本院之判斷：
㈠、前提事實：上開爭訟概要事實，除爭執事項外，為兩造所不
    爭執，並有民眾檢舉資料、 新北市警交大字第CP0000000號
    舉發違反道路交通管理事件通知單及送達證書及移送證明、
    原告申訴書、 GOOgle現場照片、新北市政府警察局板橋分
    局110年10月12日新北警板交字第1103881925號函、 新北市
    政府警察局板橋分局110年11月15日新北警板交字第1103886
    426號函、新北市政府板橋區公所110年11月3日新北板工字
    第1102066523號函、 新北市政府工務局110年11月3日新北
    工使字第1102089108號函、新北裁催字第48-CP0000000號違
    反道路交通管理事件裁決書及送達證書、新北市板橋區公所
    110年12月15日新北板工字第1102076563號函、新北市政府
    工務局110年12月17日新北工使字第1102414653號函、新北
    市政府警察局板橋分局110年12月24日新北警板交字第11038
    95710號函附採證光碟擷取照片、汽車車籍查詢資料及駕駛
    人基本資料、採證光碟等資料在卷足證（見本院卷第83-129
    頁），此事實應堪認定。
㈡、本件應適用之相關法令：
⑴、道路交通管理處罰條例第3條第3款：「本條例用詞，定義如
    下：三、人行道：指為專供行人通行之騎樓、走廊，及劃設
    供行人行走之地面道路，與人行天橋及人行地下道。」
⑵、道路交通管理處罰條例第45條第1項第6款：「汽車駕駛人，
    爭道行駛有下列情形之一者，處新臺幣六百元以上一千八百
    元以下罰鍰：六、駕車行駛人行道。」。
⑶、道路交通管理處罰條例第63條第1項第1款：「汽車駕駛人有
    下列各款所列條款之一者，除依原條款處罰鍰外，並予記點
    ：一、有第三十三條第一項、第二項、第三十八條第一項、
    第四十條、第四十五條、第四十七條第一款至第三款、第四
    十八條、第四十九條或第六十條第二項第一款、第二款情形
    之一者，各記違規點數一點。」。
⑷、按違反道路交通管理事件統一裁罰基準及處理細則第 1條規
    定：「本細則依道路交通管理處罰條例第92條第 4項規定訂
    定之」、第2條第 1項、第2項規定：「處理違反道路交通管
    理事件之程序及統一裁罰基準依本細則之規定辦理。前項統
    一裁罰基準，如附件違反道路交通管理事件統一裁罰基準表
    。」，核上開統一裁罰基準及處理細則之規定，就其立法目
    的及功能，乃為防止處罰機關枉縱或偏頗，依道路交通管理
    處罰條例第92條第 4項所授權交通部會同內政部訂定「違反
    道路交通管理事件統一裁罰基準及處理細則」及其附件「違
    反道路交通管理事件統一裁罰基準表」，用以維持裁罰之統
    一性與全國因違反道路交通管理事件受處罰民眾之公平，不
    因裁決人員不同，而生偏頗，寓有避免各監理機關於相同事
    件恣意為不同裁罰之功能，並非法所不許，於憲法上保障人
    民財產權之意旨並無牴觸（此並有司法院大法官會議釋字第
     511號解釋意旨理由足資參照），並無違反法律保留原則。
    再依本件違規行為時點之違反道路交通管理事件統一裁罰基
    準表記載，駕車行駛人行道，於期限內繳納或到案聽候裁決
    者，應處罰鍰 600元，並記違規點數一點。核上開規定，既
    係基於母法之授權而為訂定，且就違反道路交通管理事件統
    一裁罰基準及處理細則附件所示統一裁罰基準表中有關道路
    交通管理處罰條例第45條第1項第6款之裁罰基準內容（基準
    表就其是否逾越於期限內繳納或到案聽候裁決之期限不同，
    分別裁以不同之罰鍰標準，其衍生交通秩序危害，既不相同
    ，分別處以不同之罰鍰，符合相同事件相同處理，不同事件
    不同處理之平等原則。），並未牴觸母法，是被告自得依此
    基準而為裁罰。
㈢、經查，依民眾檢舉採證之錄影光碟擷取該錄影畫面照片（見
    本院卷第119頁至第121頁）所示，於照片畫面顯示時間2021
    /9/16 08:29:11秒 至08:29:45秒間停置在私人土地上，自
　　08:29:45秒至08:29:50秒始行駛人行道斜坡而進入瀝青路面
　　（見本院卷第119頁下方照片至第121頁），並於08:30:10秒
    進入交叉路口劃有斑馬線位置停等號誌（見本院卷第119頁
    上方照片），其人行道斜坡、瀝青路面及排水側溝等道路設
    施為板橋區公所涵養之道路，並供公眾通行人行道，故綜上
    揭事證，原告開始駕駛於私人土地，行駛人行道斜坡而進入
    瀝青路面駛入交叉路口之過程，係行駛於人行道上，確實有
    「駕車行駛人行道」之行為，符合道路交通管理處罰條例第
    45條第1項第6款違規態樣，被告據此作成處分，洵屬合法有
    據。
㈣、本件原告之行政訴訟意旨略以：「原告車輛是行駛於板城路
    旁『非人行道路面』轉進『汽車斜坡道』，自始未行駛於人行道
    上…」等語置辯。惟查：
⑴、系爭違規地點之高壓水泥鋪磚人行道、瀝青路面及排水側溝
    等道路附屬設施，均屬板橋區公所之養護範圍，此有新北市
    板橋區公所110年12月15日新北板工字第1102076563號函在
    卷可稽（見本院卷第113頁）；又「板城路與湳仔二橋交叉
    口」範圍並未領有使用執照，此有新北市政府工務局110年1
    2月17日新北工使字第1102414653號函在卷可稽（見本院卷
    第115頁），是以「板城路與湳仔二橋交叉口」範圍並未領
    有使用執照，據此，可認原告所指稱其駕駛行經之「汽車斜
    坡道」，屬人行道之一部，應無疑義。
⑵、原告既為合法考領汽車駕駛執照之人，有汽車車籍查詢資料
    及駕駛人基本資料（見本院卷第125-127頁）為憑，且原告
    為具有正常智識程度之成年人，其對上述規定應知之甚詳，
    並應確實遵守。是原告前揭所述，無非單方所執之詞，委無
    所據。綜上所述，被告依法裁處，應無違誤。
六、本件判決基礎已臻明確，兩造其餘攻擊防禦方法及訴訟資料
    ，經本院審核後，或與本案爭點無涉，或對於本件判決結果
    不生影響，爰無庸一一再加論述，爰併敘明。
七、結論：原處分並無違誤，原告訴請撤銷為無理由，應予駁回
    。本件第1審裁判費新臺幣300元，應由敗訴之原告負擔，所
    以確定如主文第2項所示。
八、依行政訴訟法第195 條第1 項後段、第236 條、第98條第1
    項前段、第237 條之8 第1 項、第237 條之9 第1 項，判決
    如主文。
　　　　
中　　華　　民　　國　　111 　年　　1 　　月　　28　　日
                  行政訴訟庭  法  官  陳伯厚　　　　　　
上為正本係照原本作成。
如不服本判決，應於判決送達後20日內，向本院提出上訴狀，上
訴狀並應記載上訴理由，表明關於原判決所違背之法令及其具體
內容或依訴訟資料可認為原判決有違背法令之具體事實，並繳納
上訴費新臺幣750元。 其未表明上訴理由者，應於提出上訴後20
日內向本院補提理由書（上訴狀及上訴理由書均須按他造人數附
繕本），如逾期未提出上訴理由書者，本院毋庸再命補正，由本
院逕以裁定駁回上訴。
                              書記官  陳柔吟
中　　華　　民　　國　　111 　年　　1 　　月　　28　　日